臺灣基隆地方法院交通事件裁定　　　　100年度交聲字第449號
移送機關即
原處分機關　交通部公路總局臺北區監理所基隆監理站
聲明異議人
即受處分人　李文彬
上列受處分人因違反道路交通管理處罰條例案件，對於交通部公
路總局臺北區監理所基隆監理站中華民國100 年7 月6 日所為之
處分（原處分案號：基監字第裁42-ZIA057763號），聲明異議，
本院裁定如下：
    主  文
異議駁回。
    理  由
一、原處分意旨略以：異議人即受處分人李文彬（下稱異議人）
    駕駛7623-TN 號自用小客車（下稱系爭車輛），於民國100
    年4 月20日上午9 時12分許，在國道三號南下4.9 公里處之
    行車速度為每小時90公里路段，經內政部警政署國道公路警
    察局第九警察隊七堵小隊（下稱舉發單位）員警，以雷達測
    速照相儀器，拍照測得異議人行車速度為每小時105 公里，
    舉發單位員警乃以異議人行車速度超過最高時速15公里，有
    道路交通管理處罰條例第33條第1 項第1 款所定「汽車行駛
    高速公路速度超過規定最高速限（超速未滿20公里）」之違
    規事由，逕行掣發內政部警政署國道公路警察局公警局交字
    第ZIA057763 號（應到案日期為100 年6 月15日）號舉發違
    反道路交通管理事件通知單，異議人不服舉發，於應到日期
    當日即100 年6 月15日就上開公警局交字第ZIA057763 號舉
    發違反道路交通管理事件通知單，向交通部公路總局臺北區
    監理所基隆監理站（下稱原處分機關）提出申訴，原處分機
    關函請舉發機關調查結果，仍認異議人有上開違規情事，乃
    於100 年7 月6 日，依據道路交通管理處罰條例第33條第1
    項第1 款、第63條第1 項第1 款（原裁決書漏載第1 款）、
    違反道路交通管理事件統一裁罰基準及處理細則第41條、第
    43 條 、第44條及第67條規定，以基監字第裁42-ZIA057763
    號號裁決書，裁處異議人罰鍰新臺幣（下同）3,000 元，並
    記違規點數1 點等語。
二、聲明異議意旨略以：異議人駕駛系爭車輛，行經員警舉發違
    規超速路段，在舉發違規現場並未見到執勤員警，顯見執勤
    員警乃於對面車道以偷拍之方式舉發，此執法行為有所瑕疵
    ；又道路交通管理處罰條第7 條第2 項規定，經科學儀器取
    得證據資料證明行為違規，採用固定或非固定式科學儀器取
    得證明資料證明者，於一般道路至少100 公尺，高速公路、
    快速公路需至少300 公尺前，明顯標示之。本件員警舉發異
    議人之違規行為，異議人不服提出申訴，舉發機關竟以「本
    案取攝違規地點上游4 公里500 公尺處即有設置明顯，該標
    示尚符合上揭道路交通管理處罰條例之規定」函覆，前開條
    文規定警示標示需於300 公尺前，難道500 公尺甚至100 公
    里均可同論？舉發機關之理由實難令人信服，爰具狀聲明異
    議云云。
三、按汽車行駛於高速公路、快速公路或設站管制之道路，不遵
    使用限制、禁止、行車管制及管理事項之管制規則而有行車
    速度超過規定之最高時速或低於規定之最低時速者，處汽車
    駕駛人3,000 元以上6,000 元以下罰鍰，並記違規點數1 點
    ，道路交通管理處罰條例第33條第1 項第1 款、第63條第 1
    項第1 款復有明文。又按汽車駕駛人之行為有經以科學儀器
    取得證據資料證明其行為違規，當場不能或不宜攔截製單舉
    發者，得逕行舉發；前項第7 款之科學儀器應採固定式，並
    定期於網站公布其設置地點。但汽車駕駛人之行為屬行車速
    度超過規定之最高速限或低於規定之最低速限者，不在此限
    、對於前項第9 款之違規行為，採用固定或非固定式科學儀
    器取得證據資料證明者，於一般道路須至少於100 公尺，於
    高速公路、快速公路須至少於300 公尺前，明顯標示之，分
    別有道路交通管理處罰條例第7 條之2 第1 項第7 款、同條
    第2 項第9 款、同條第3 項明文可參。另查道路交通管理處
    罰條例第7 條之2 規定係於94年12月28日修正，該條明定以
    科學儀器採證取締超速時，一般道路至少於100 公尺前，而
    高速道路、快速公路至少於300 公尺前，應樹立明顯標示警
    示駕駛人，係在使國家公權力之行使合理化，符合正當法律
    程序，避免交通執法之爭議。故此一明文規定，係防止人民
    之權利遭受突襲，且立法者考量一般道路與高速道路之行車
    速度有別，故分別制訂至少於100 公尺、300 公尺之規定。
    準此可知本條之立法意旨旨在「避免人民權利遭受突襲」，
    並使國家公權力行使符合正當法律程序。故立法者以100 公
    尺、300 公尺為最低之距離限制，係使駕駛人能有足夠之反
    應時間；據上，立法者雖未就警示標示設置之最高距離制訂
    明確數據之限制，但依上開立法意旨，自應以避免突襲人民
    權利之適當距離為原則。
四、經查：
  (一)異議人駕駛系爭車輛，經舉發單位員警於100 年4 月20日上
    午9 時12分許，在時速限制為90公里之在國道三號南下4.9
    公里處，以雷達測速照相儀器，測得異議人行車速度為時速
    105 公里（超速未滿20公里）等情，為異議人所不爭執，且
    有採證照片1 張、內政部警政署國道公路警察局公警局交字
    第ZIA057763 號舉發違反道路交通管理事件通知單影本1 份
    、原處分機關基監字第裁42-ZIA057763號裁決書1 份，內政
    部警政署國道公路警察局第九警察隊100 年6 月28日公警九
    交字第1000970880號書函影本1 份存卷可參。又本件舉發單
    位所使用之雷達測速儀係由經濟部標準檢驗局於99年10月5
    日檢定合格（檢定合格單號碼：M0GA0000000A、M0GA000000
    0B），檢定合格有效期限至100 年10月31日止，亦有經濟部
    標準檢驗局99年10月6 日雷達測速儀檢定合格證書影本1 紙
    附卷可佐，而異議人之系爭車輛於100 年4 月20日經警測得
    行駛超速時，該雷射測速儀尚在檢定合格有效期限內，故該
    雷達測速器之準確性及正確性應值得信賴。是異議人本件經
    舉發單位以雷達測速儀器測得行車速度為時速105 公里，超
    速15公里之事實，應堪認定。
  (二)舉發單位員警以內政部警政署國道公路警察局公警局交字第
    ZIA057763 號舉發違反道路交通管理事件通件通知單舉發異
    議人違規超速之地點，係在國道三號南下4.9 公里處，業如
    前認定，而主管機關在該處地點前之南下4.5 公里處設置有
    前有測速照相標示，有前引內政部警政署國道公路警察局第
    九警察隊100 年6 月28日公警九交字第1000970880書函影本
    1 份、照片影本1 張在卷可查，足見本件舉發單位員警測速
    地點距標示牌位置為400 公尺，雖逾300 公尺，然如前述，
    上開法令之規定乃就警示標誌之最低距離明文限制而未就警
    示標示設置之最高距離制訂明確數據之限制，惟審酌該條立
    法意旨可知應以「避免人民權利遭受突襲」，並使「國家公
    權力行使符合正當法律程序」作為警示標誌設置地點是否合
    理之判斷標準；而觀諸上開照片中之標示為固定式大型警示
    標誌，又其之設置位於駕駛人正常視線可及範圍內，現場亦
    無其他障礙物遮蔽視線，顯已符合前開法條中「明顯標示」
    之規定，亦可認國家公權力行使有符正當法律程序；參酌本
    件系爭路段為一行車順暢之道路，且警示標誌與測速照相施
    測地點間更無交通號誌或道路施工等妨礙駕駛人順暢行駛之
    障礙物，以異議人經測得行車速度計算，異議人大約於12秒
    （0.4公里/115* 3600秒=12.5秒）即抵達測速現場，依一般
    人對事物之感官、記憶程度而論，尚無可能於此短暫時間即
    忘卻該事物，應仍屬合理可預期之受測範圍，並未達讓駕駛
    人致生突襲感覺之程度。準此，舉發機關員警在此距離取締
    超速違規，尚在一般人可得預期之距離內，而不至於對一般
    人造成突襲，是異議人既遭警方使用非固定式之科學儀器取
    證，且亦於之前400 公尺處設有「前有測速照相」之警示標
    誌甚明，從而舉發單位員警取締異議人超速違規行為，於法
    並無違誤，異議人所辯「本案於舉發地點前4 公里500 公尺
    處」方設有警示標誌，顯係誤解，委無足採。
  (三)至異議人另辯稱執勤員警以偷拍方式舉發，執法行為有瑕疵
    等語，然員警除依職責指揮交通、維持交通秩序外，亦應對
    於違規之用路人依法舉發，異議人駕駛車輛行駛於道路上，
    乃屬公眾場合之行為，對其隱私權之保護並無合理期待，警
    員照相舉發，非屬偷拍行為，異議人為合法領有駕駛執照之
    人，其駕駛車輛自應隨時注意各路段所設立之標誌、標線並
    確實遵守，尚不得以員警之取締方法為由而免除其守法之義
    務，附此敘明。
五、綜上所述，本件異議人駕駛系爭車輛，於上揭時、地，確有
    「行汽車行駛快速公路速度超過最高速限」之違規事由，是
    原處分機關依據道路交通管理處罰條例第33條第1 項第1 款
    、第63條第1 項第1 款（原裁決書漏載第1 款）、違反道路
    交通管理事件統一裁罰基準及處理細則第41條、第43條、第
    44條及第67條規定，以基監字第裁42-ZIA057763號裁決書，
    裁處異議人罰鍰3,000 元，並記違規點數1 點核無違誤。本
    件聲明異議為無理由，應予駁回。
六、據上論斷，應依道路交通事件處理辦法第18條，裁定如主文
    。
中    華    民    國   100    年    9     月    8     日
                     交通法庭法  官  劉桂金
以上正本證明與原本無異。
對於本件裁定如有不服，應於收受送達後5日內，向本院提出抗
告書狀，敘述抗告之理由，抗告於臺灣高等法院。
中    華    民    國   100    年    9     月    8     日
                             書記官  許元又